臺灣屏東地方法院刑事判決　　　100年度交簡上字第72號
上　訴　人　臺灣屏東地方法院檢察署檢察官
被　　　告　陳茂西
選任辯護人　林祺祥　律師
上列上訴人因被告過失傷害案件，不服本院100 年交簡字第881
號中華民國100 年6 月20日刑事簡易判決（100 年度調偵字第
106 號）提起上訴，本院管轄第二審之合議庭改依第一審通常程
序自為判決如下：
    主  文
原判決撤銷。
陳茂西犯過失傷害致人重傷罪，處有期徒刑柒月。
    事  實
一、陳茂西於民國99年10月12日上午6 時42分許，駕駛車牌號碼
    ZI-7779 號自用小客車，沿屏東縣麟洛鄉○○路由東往西方
    向行駛，行經信義路處，欲左轉信義路時，本應注意汽車行
    駛至交岔路口，其轉彎車應讓直行車先行，並應注意車前狀
    況並隨時採取必要之安全措施，且當時天候晴、日間自然光
    線、路面乾燥、無缺陷、無障礙物、視距良好等情況，並無
    不能注意之情事，竟疏未注意車前狀況而未發現在其前方，
    沿科大路對向騎乘腳踏車而來之林坤喜，即貿然左轉，未讓
    直行之林坤喜先行，因而撞上林坤喜，致林坤喜人車倒地，
    因而受有頸椎第五至第七損傷合併四肢癱瘓、脊椎動脈損傷
    、頭部外傷併蜘蛛膜下腔出血及頭皮撕裂傷等重傷害（終身
    無工作能力，為維持生命必要之日常生活活動，全需他人協
    助）。嗣員警據報後到場處理，陳茂西在肇事現場，向前來
    處理之員警承認係肇事者，自首接受裁判。
二、案經林坤喜及其配偶邱招英訴由屏東縣政府警察局屏東分局
    報請臺灣屏東地方法院檢察署檢察官偵查聲請以簡易判決處
    刑。
    理  由
一、證據能力之判斷：
    被告及辯護人對於下列各項證據方法，均未爭執其證據能力
    ，並同意作為證據，本院審酌其作成時之情況，認為並無不
    適當之情事，均得作為證據，合先敘明。
二、上揭事實業據被告陳茂西於本院審理時坦承不諱，並經本院
    當庭勘驗現場監視錄影光碟確認「被告駕車行經上開路口左
    轉時並未減速」、「被害人騎車於被告左轉前，自被告左前
    方駛入路口，即遭被告所駕車輛撞擊」等情無誤，並有警卷
    所附現場圖、現場照片及偵查卷附監視錄影翻拍照片等可稽
    ，被告之駕駛行為顯然違反道路交通規則第102 條第1 項第
    7 款「轉彎車應讓直行車先行」、第94條「汽車行駛時，駕
    駛人應注意車前狀況及兩車併行之間隔，並隨時採取必要之
    安全措施」等規定而有過失；再被害人因遭被告駕車撞擊而
    受有前述傷害，有長庚醫療財團法人高雄長庚紀念醫院（以
    下簡稱高雄長庚醫院）診斷證明書在卷可稽，事證明確，被
    告犯行堪以認定。
三、核被告所為，係犯刑法第284 條第1 項後段之過失重傷害罪
    ；被告於肇事後即留在現場，並於警員到場後，發覺為其肇
    事前，向警方坦承為肇事之人，而為自首，有偵卷所附之自
    首情形紀錄表可參，為鼓勵被告勇於面對責任，並留在現場
    救助傷患，爰依刑法第62條前段之規定減輕其刑。
四、原審以被告罪證明確，因予論罪科刑，固非無見。惟：
（一）被告駕車行經上開路口左轉前，明知應注意前方直行車輛
      ，並依規定減速通過，竟率然未予減速即左轉通過路口，
      因而撞擊被害人，過失情節嚴重。
（二）被害人因遭被告駕車撞擊，受有頸椎第五至第七損傷合併
      四肢癱瘓、脊椎動脈損傷、頭部外傷併蜘蛛膜下腔出血及
      頭皮撕裂傷等傷害，迄本案審理中之100 年10月3 日仍呈
      癱瘓狀態，終身無工作能力，為維持生命必要之日常活動
      ，全需他人協助，經常須醫療護理及專人周密照護，此有
      高雄長庚醫院所出具之診斷證明書可證，可見被害人所受
      傷害極為嚴重，堪認幾近於法定重傷害之情形中最嚴重者
      ，並造成被害人及家人終身難以平復之傷害，及長期鉅額
      之生活照護費用之支出。
（三）但被告僅於案發後至99年12月2 日之調解前間曾給付被害
      人家屬新台幣（下同）10萬元，此後迄本案辯論終結日之
      100 年11月9 日近一年期間，未再支付分文，此為被告所
      承認。而被告竟於100 年9 月16日呈遞本院之刑事答辯狀
      中，先表示原審之認事、用法、量刑均屬妥適（亦即依原
      審判決所認，本案之過失責任均在被告），故被告未上訴
      表示不服等語，卻於同日呈遞之民事答辯狀中，辯稱是被
      害人逆向行駛，致被告未及注意而撞擊，難令被告負擔損
      害賠償責任等語。雖被告於本案準備期日辯稱，該民事答
      辯狀是其訴訟代理人所撰，其並未否認應負全部之過失責
      任等語，但徵諸其前於99年12月29日之偵查中稱「被害人
      可能是逆向」等語，及於本案準備期日（100 年10月5 日
      ）辯稱「對原審判決「有意見」，被害人係與我同向行進
      ，綠燈之後我左轉，被害人跟我同方向來」等語，可見其
      確曾否認應負擔本件車禍之全部責任，並有主張被害人與
      有過失之意，故該民事答辯狀之主張，確係被告本人之意
      ，而非純粹訴訟代理人之主張。則被告於刑事案件審理中
      ，在本院及告訴人即被害人之妻面前，形式上坦認全部犯
      行，並表示悔過及賠償之意，但卻於同期間進行之民事調
      解、審理程序中，在法官、調解人及原告（亦含被害人之
      妻）面前，全盤否認過失責任，前恭而後倨，顯對於被害
      人家屬是另一次的傷害。
（四）再依被告之財產總歸戶資料及最近二年度之所得稅申報資
      料以觀，雖無相當之財產或收入，但依被告於肇事時所駕
      駛之車輛為賓士牌高級轎車，雖被告辯稱該車係向朋友所
      借，案發後即未再開了等語，但於同期日亦稱案發過後仍
      有開過該輛汽車一、二次等語，則該車若果非被告所有，
      僅偶然向朋友所借，被告既有重大疏失之駕駛行為，並致
      他人重傷，該朋友是否仍會願意出借？該車是否果為他人
      而非被告所有？顯已有可疑。而縱該輛高級轎車非被告所
      有，但被告竟能多次無償借用，顯見其往來之朋友經濟能
      力不差，但被告於案發之後，非但僅曾給付被害人家屬區
      區10萬元，迄今已逾一年期間，竟仍聲稱僅願於強制責任
      險之理賠外，再賠償被害人20萬元，未有任何積極籌款賠
      償之行為，顯對於被害人之傷害無真誠之愧疚與賠償意思
      。再被告先於100 年10月5 日準備程序中稱僅能於強制責
      任險之理賠外，再賠償被害人20萬元，嗣於同年11月9 日
      之辯論期日，被告又改口稱願於強制責任險外，再賠償被
      害人150 萬元，其願賠償之額度，於一個月之間竟有7 倍
      之差距，顯然被告於之前的一年期間是故意不想賠償被害
      人；又被告雖稱願再賠償被害人150 萬元等語，但又稱其
      現無工作，無法一次給付，希望分十期清償（即每期15萬
      元），惟被害人要求先付100 萬元，其無力給付等語，但
      若被告果有誠意或意願依該額度賠償被害人，自案發時迄
      今已逾一年，自不可能完全無法籌措相當金額以先行暫時
      彌補被害人之損害，是其空言有另賠償被害人150 萬元之
      誠意等語，亦顯僅係為求得刑事判決從輕量刑之託詞，無
      從採信。
（五）綜上所述，被告之過失情節嚴重，被害人所生之損失嚴重
      ，且造成自己與家人終身在身體、精神與金錢上之重大負
      擔，而被告於犯罪後，對於自己是否有過失、是否應負擔
      全部之賠償責任、願意賠償被害人之額度等情節，其陳述
      前後反覆，顯無真誠悔意，原審僅量處有期徒刑5 月，顯
      然失之過輕，檢察官循告訴人之請求以原審量刑過輕為理
      由，提起上訴，為有理由，應由本院撤銷改判，乃參酌刑
      事訴訟法第451 條之1 第4 項但書第1 款、第452 條規定
      之意旨，改依通常程序自為第一審之判決。茲審酌被告並
      無前科，素行良好、前述之過失程度及被害人受損害程度
      、犯後曾坦承犯行及前述之犯後態度等一切情狀，量處如
      主文所示之刑。
據上論斷，應依刑事訴訟法刑事訴訟法第455 條之1 第1 項、第
3 項、第452 條、第369 條第1 項前段、第364 條、第299 條第
1項 前段，刑法第284 條第1 項後段、第62條前段，刑法施行法
第1 條之1 ，判決如主文。
本案經檢察官許英輝到庭執行職務。
中    華    民    國   100    年    11    月    16    日
            刑事第四庭    審判長法  官  莊鎮遠
                                法  官  潘怡珍
                                法  官  邱瓊瑩
以上正本證明與原本無異。
如不服本判決應於收受判決後10日內向本院提出上訴書狀，並應
敘述具體理由；其未敘述上訴理由者，應於上訴期間屆滿後20日
內向本院補提理由書（均須按他造當事人之人數附繕本）「切勿
逕送上級法院」。
中    華    民    國   100    年    11    月    16    日
                                書記官  鍾思賢
刑法第284條第1項
因過失傷害人者，處 6 月以下有期徒刑、拘役或 5 百元以下罰
金，致重傷者，處 1 年以下有期徒刑、拘役或 5 百元以下罰金
。